【裁判字號】    88,易,1138
【裁判日期】    890107
【裁判案由】    違反證券交易法
【裁判全文】
臺灣臺南地方法院刑事判決                        八十八年度易字第一一三八號
    公  訴  人  臺灣台南地方法院檢察署檢察官
    被      告  丁○○
    選任辯護人  莊美貴
右列被告因違反證券交易法案件，經檢察官提起公訴（八十六年度偵字第五０八三號
），本院判決如左：
    主  文
丁○○違反公司之董事獲悉發行股票公司有重大影響其股票價格之消息時，在該消息
未公開前，不得對該公司之上市股票，買入或賣出之規定，處有期徒刑柒月，緩刑肆
年。
    事  實
一、丁○○為設於台南縣永康市○○路十五號之新藝纖維股份有限公司（以下簡稱新
    藝公司）董事長，該公司以產製各類紗及格子布業務為主，係公開發行股票之公
    司，實收資本額原為五億六千零六十四萬元（新台幣，下同），其股票並自民國
    八十一年十月七日起正式掛牌在台灣證券交易所集中交易市場買賣。緣該公司在
    股票在掛牌上市前，其永康一廠（康市○○路○段九十八巷三十六號）面積約一
    萬二千八百五十二平方公尺土地，早由工業區變更為住宅區，因股票未上市，資
    金不足而無法遷廠售地，迨該公司股票上市後，積極準備遷廠售地，並於八十二
    年一月許，決定遷廠售地，丁○○係該公司之董事，知悉此項遷廠售地決定，係
    對該公司股票價格有重大影響之利多消息，在該消息未公開前，不得對該公司上
    市之股票為買入或賣出，詎丁○○竟自八十二年四月十七日起至五月二十四日間
    ，借用不知情之其子謝孟峰、女謝明曉名義在統一綜合證券股份有限公司台南分
    公司（以下簡稱統一證券公司）開立之第六五四五─七號、六五五三─八號帳戶
    、其女謝幸娟之名義在大府城證券股份有限公司（以下簡稱大府城證券公司）開
    立之第九六九八─四號帳戶買賣股票，以每股五十二元至六十四元價格，向統一
    證券公司營業員黃慈華、大府城證券公司營業員袁倩雲下單大量買進新藝公司股
    票一千五百二十三張（每張一千股），乘機拉抬股價。嗣八十二年六月五日，丁○○指示總務部經理甲○○簽擬於八十二年六月十四日下午二時召開董事會及提
    出遷廠售地案議案，並於該日董事會決議通過授權董事長擇機遷移一廠暨出售廠
    地案。該公司旋即於翌（十五）日上午十一時四十九分，透過台灣證券交易所Ｍ
    ＩＳ（市況報導）對外公布此一足以影響該公司股價之重大訊息，該公司股票於
    該日開盤即強勢以每股八十二元漲停，並即成交一百五十三萬三千股，除盤中小
    幅回檔至八十元，其後迅速登上漲停並持續至收盤，且出現惜售無量現像，丁○○即於該日上午九時多許消息仍未公開前以謝孟峰、謝明曉與謝幸娟帳戶以漲停
    價八十二元分別出售該公司股票十五萬二千股、十五萬二千股與二十萬股（共五
    百零四張，即五十萬四千股）。嗣因公司出售土地係屬重大財產處分案件，為完
    備出售處分程序，遂於同年六月間，由財務部經理丙○○補製作廠機器設備遷移
    暨土地處分案之簽呈，內載預估處分利益三億六千六百五萬八千六百五十三元等
    字，並倒填製作日期為八十二年五月二十五日，再交由甲○○、一廠廠長乙○○
    簽名，副總經理謝玉書會簽，總經理謝翰滔批示准予如擬，並提董事會決議等字
    ，以配合上開董事會於八十二年六月十四日召開之日期。
二、案經法務部調查局台北市調查處報請台灣台南地方法院檢察署檢察官偵查起訴。
    理  由
一、訊據被告丁○○坦承於右揭時間以其子女謝孟峰、謝明曉與謝幸娟帳戶買賣新藝
    公司股票及賣出股票，以及指示總務部經理甲○○簽擬於八十二年六月十四日下
    午二時召開董事會及提出遷廠售地案議案，並於該日董事會決議通過授權董事長
    擇機遷移一廠暨出售廠地案，該公司旋即於翌日上午十一時四十九分，透過台灣
    證券交易所ＭＩＳ（市況報導）對外公布此一重大訊息之事實，核與證人營業員
    黃慈華、袁倩雲、新藝公司財務部經理丙○○於警訊時及偵查中、甲○○於警訊
    時證述情節相符，並有統一綜合證券股份有限公司台南分公司、大府城證券股份
    有限公司股票買賣對帳單影本、交割單影本、財政部證券管理委員會關於新藝公
    司內線交易查核報告影本、新藝公司董事會會議事錄影本、提案、當日重大訊息
    表影本附卷可稽，自足認屬實。雖被告矢口否認有違反證券交易法之犯行，辯稱
    ：新藝公司是在八十二年五月二十五日才決定遷廠，伊買進股票之日期在此之前
    ，且伊買進該股票是為補足上市時所釋出之股數，並非要利用重大消息未公開前
    ，大量買進股票，從事內線交易云云。惟查：
(一)被告丁○○於法務部台北市調查處訊問時已供承：新藝公司於八十一年十月七日
    上市前，就因永康一廠土地，早由工業區變更為住宅區，當時因未上市，資金不
    足而，無法遷廠售地，上市後，就積極準備要遷廠售地。八十二年一月左右，伊
    打算要遷廠售地，因為本公司董監事都是伊家人或親戚組成，他們也會贊成伊意
    見，後來就指示甲○○遷擬於八十二年六月十四日召開董事會，討論出售永康一
    廠用地會議，因為本公司無經營建築之營業項目，所以決定售地等語。核與證人
    即新藝公司總務部經理甲○○於同處訊問時證稱：據伊所知本公司約在八十二年
    元月左右決定一廠要遷移；伊於八十二年一月八日簽擬擴建二廠廠房，以容納一
    廠之機器設備，一廠遷至二廠是公司已定決策；二廠擴建，以便將一廠遷往二廠
    ，董事長丁○○當時就決定要出售一廠之土地等語，及證人該公司一廠廠長乙○○於同處訊問時證稱：八十二年一月間已知道要處理一廠之土地等語均相符，並
    有甲○○所擬上開擴建二廠之簽呈乙份足憑，足見新藝公司內部確於八十二一月
    間即已決定要遷廠售地，至為明確，而嗣後進行之上開簽擬提案及董事會決議，
    其意僅係在形式上在對外完成遷廠售地所需之法定程序而已，故被告所辯新藝係
    八十二年五月二十五日才決定遷廠，伊買進股票之日期在此之前乙節，與事實不
    合，自不足採信。證人甲○○於審理中改結稱：伊稱八十二年一月份打算遷廠售
    地，祇是一種構想，沒有正式決議云云，證人乙○○於本院審理中亦改結稱；伊
    稱八十二年一月份打算遷廠售地，是伊主觀之揣測云云。均無非事後迴護被告之
    詞，難以採信。
(二)依上開八十二年五月二十五日廠機器設備遷移暨土地處分案簽呈內容顯示，該一
    廠土地直接出售於他人，時值總價為四億六千零七十三萬四千零二十三元，處分
    權益為三億六千六百五十八萬六千五百二十三元，而依新藝公司八十二年六月五
    日印製新藝公司發行新股公開說明書記載該次增資（盈餘、資本公積轉增資及現
    金增資）前實收資本額原為五億六千零六十四萬元，依此推算新藝公司處分永康
    一廠土地獲利，可為該公司賺進半個資本額，足見此遷廠售地案乃足以影響新藝
    公司股價之重大影響，要無可疑。
(三)依證券交易法第三十條第二項規定訂定之「公司募集發行有價證券公開說明書應
    行記載事項」第六條、第十四條第一項第一款第三目規定公開說明書編製內容有
    關公司固定資產及其他不動產應記載之事項為「列明預計將於一年內出售之固定
    資產及其他不動產之名稱、數量（或面積）、座落地點、取得日期、取得成本、
    重估增值、未折減餘額、預計出售價格及損益」，然新藝公司八十一年六月五日
    印製發行新股公開說明書，並未就該公司上開一廠遷廠出售土地之事有所記載，
    ，參以甲○○於法務部調查局台北市調查處初訊證稱：八十二年五月二十五日之
    一廠機器設備遷移暨土地處分案簽呈，撰寫日期不是八十二年五月二十五日，應
    該是該日之後才補撰寫的，據伊所知，本公司簽證馬姓會計師查核本公司出售一
    廠土地之相關憑證，認為本公司出售程序不完備，乃告訴本公司財務部經理丙○○，要求本公司補齊一廠土地出售之相關簽呈等文書資料，財務部繕打了該份簽
    呈，交由時任一廠廠長之國安及業務單位總務課，由我們二人簽名，再經由副總
    經理謝玉書簽名，總經理謝翰滔批示「准予如擬，並提董事會決議」，以完全手
    續，．．．，是董事長丁○○決定於六月十四日下午二時召開董事會等語觀之，
    足證該公司重要經營者均有意於該公司八十二年六月十五日上午十一時四十九分
    透過台灣證券交易所ＭＩＳ（市況報導）對外公布此重大消息前，蓄意對外界投
    資人隱瞞該消息，且該簽呈之製作日期倒填為八十二年五月二十五日，其意在配
    合被告之最後乙次買進股票日期為八十二年五月二十四日，均彰彰明甚。證人丙○○、甲○○等於審理中結稱：八十二年五月二十五日當天尚另書有乙份手寫簽
    呈云云，顯違常情，亦不足採信。
(四)被告於該公司八十二年一月間決定一廠遷廠售地，自八十二年四月十七日起至五
    月二十四日間，在對該公司股票價格有重大影響之利多消息未公開前，利用謝孟
    峰、謝明曉與謝幸娟帳戶名義，以每股五十二元至六十四元價格大量買進一千五
    百二十三張（每張一千股）後，並在透過台灣證券交易所ＭＩＳ（市況報導）對
    外公布此重大消息前之當日上午九時多許，利用盤勢以漲停價位八十二元，由上
    開謝孟峰、謝明曉與謝幸娟帳戶分別出售該公司股票十五萬二千股、十五萬二千
    股及二十萬股（共五百零四張，即五十萬四千股），益證其有利用上開消息從事
    內線交易之犯意，甚為明確，否則茍其所辯伊買進該股票是為補足上市時所釋出
    之股數乙節屬實，其持股理應續抱一段時日，豈有買進不久即急於利用上開股票
    急漲期間脫手之理？是其所辯上述乙節，亦有違常理，不足採信，亦不待言。
(五)綜上各情參互印證，本件實罪證明確，被告犯行堪以認定。被告所辯無非均事後
    畏罪卸責之詞，不足採信。
二、核被告丁○○所為，係違反證券交易法第一百五十七條之一第一項第一款之規定
    ，應依同法第一百七十五條規定論處。爰審酌被告係上市公司董事長，竟利用其
    身分，從事內線交易，破壞證券交易市場交易秩序之公平性，且危害絕大多數善
    良投資人之權益，惟前無犯罪前科，其交易規模對一般大股東而言，尚非極重大
    等一切情狀，量處如主文所示之刑，以示懲儆。又被告前未曾受有期徒刑以上刑
    之宣告，有本院被告全國前案記錄表乙紙附卷可按，其因一時貪念，致罹刑典，
    受此偵審及科刑教訓後，應知警惕而無再犯之虞，本院因認暫不執行其刑為當，
    爰併予以宣告緩刑肆年，用啟自新。
三、公訴意旨另以被告自上開消息公開後陸續至同年八月間，尚以八十二元至一百零
    三元價格賣出九百七十三張，因認被告此部份亦涉前開罪嫌云云，此此罪須在消
    息未公開前為之，始足當之，此觀之上開證券交易法第一百五十七條之一第一項
    第一款之規定自明，此部份被告既係在該消息公開後所為，自難以該罪相繩，此
    外復查無其他積極證據足證被告涉有公訴人所指之犯行，因認此部份被告被訴犯
    罪不能證明，惟公訴人認此部份與前揭有罪部份，有實質上一罪之關係，爰不另
    為無罪之諭知，併此敘明。
四、據上論斷，應依刑事訴訟法第二百九十九條第一項前段，證券交易法第一百五十
    七條之一第一項第一款、第一百七十五條，刑法第十一條前段、第七十四條第一
    款，判決如主文。
本案經檢察官林逸梅到庭執行職務。
中      華      民      國      八十九      年    一      月      七    日
                                      臺灣臺南地方法院刑事第二庭
                                         法  官  柯  顯  卿
右正本證明與原本無異
如不服本判決應於送達後十日內向本院提出上訴狀
                                         書記官  盧  立  勇
中      華      民      國      八十九      年    一      月       十   日
附錄法條：
證券交易法第一百七十五條：
  違反第十八條第一項、第二十二條、第四十三條第一項、第四十三條之一第二項、
  第四十四條第一項至第三項、第六十條第一項、第六十二條第一項、第九十三條、
  第九十六條至第九十八條、第一百十六條、第一百二十條、第一百五十七條之一第
  一項或第一百六十條之規定者，處二年以下有期徒刑、拘役或科或併科十五萬元以
  下罰金。


司法院資訊處製作；財團法人民間司法改革基金會備份。
